【裁判字號】    89,交抗,136
【裁判日期】    890620
【裁判案由】    違反道路交通管理處罰條例
【裁判全文】
臺灣高等法院交通事件裁定                        八十九年度交抗字第一三六號
    抗告人即
    受處分人  甲○○
右列抗告人因違反道路交通管理處罰條例案件，不服台灣台北地方法院中華民國八十
九年五月二十六日裁定（八十九年度交聲字第六號）提起抗告，本院裁定如左：
    主  文
抗告駁回。
    理  由
一、按行車速度依標誌之規定，無標誌者，在市區道路之時速不得超過四十公里，在
    郊外道路之時速不得超過六十公里，道路交通安全規則第九十三條第一項第一款
    定有明文。汽車駕駛人，行車速度超過規定之最高時速者，處銀元四百元以上八
    百元以下（即新台幣一千二百元以上二千四百元以下）罰鍰並記違規點數一點，
    道路交通管理處罰條例第四十條第一項及第六十三條第一項第一款均有規定。
二、本件「抗告人甲○○於八十八年二月八日下午三時二十五分許，駕駛一輛車牌Ｌ
    五─六０七號營業小客車，沿台北縣新店市○○路往台北市方向行駛，而該路段
    係郊外道路，限速六十公里，抗告人則以時速七十九公里之行車速度超速十九公
    里行駛，為台北縣警察局交通隊以雷達測速照相機當場拍照」等情，有卷附之照
    片及證人蔡澄潭在原審調查時之證詞為憑。
三、而針對前開違規事實，台北縣警察局交通隊乃以抗告人有違反道路交通管理處罰
    條例第四十條第一項之行為而逕行舉發。嗣將舉發通知單送達於抗告人後，抗告
    人於舉發通知單所載應到案日期前提出申訴，移送機關乃請舉發單位調查結果，
    仍認抗告人有違反道路交通管理處罰條例第四十條第一項之違規行為，故依道路
    交通管理處罰條例第四十條第一項規定裁處罰鍰新台幣一千二百元。
四、抗告人對移送機關以上之處分不服，而向原審交通法庭提出異議，其理由不外是
    ：
  １、其雖曾駕駛前開營業小客車經過前開地點，但沒有超速行駛之違規行為存在。
  ２、因為其營業小客車排氣管嚴重堵塞，無法加速，最高時速只能到四十公里，為
      此並提出「換后消音器修護估價單」影本一紙為證
  ３、其會被誣陷檢舉乃是因為「有一個不法組織勾結公務員，而找其麻煩」。
五、原審交通法庭則基於以下之理由，認為抗告人之事實主張不可採，其異議為無理
    由：
  １、本件抗告人之違規事實既有採證相片為憑，又經證人即舉發員警蔡澄潭於原審
      調查時到庭具證稱：「該具採證相機係最精密之新型雷射測速照相機，舉發結
      果無誤」等語，可見檢舉所憑之證據具有公信力。
  ２、而抗告人提出之前述估價單，制作日期又係八十八年二月二十三日，與違規日
      期相隔二十日以上，因此認為受處分人所辯有事後推諉卸責之危險性，所以不
      足採信。
  ３、全件卷存之證據資料並無任何積極證據足以證明證人蔡澄潭上開供述係屬虛偽
      ，亦無有足以令人顯信其供述為不可採之品性證據或前科證據存在，法院自不
      得僅以證人為本件開單告發抗告人之員警而全盤抹煞其在訴訟上所具有之原證
      人資格，且交通警察掣單舉發違反道路交通管理處罰條例所列之違規事實，本
      質上為行政處分，係公務員基於職務上之權力，依法就特定之具體事件所為具
      公法上效果之單方面行政行為，基於公務員為公法上行為具有公信力之原則，
      該行政行為當可被推定為真正，其據以依法處分之事實認定亦為正確無誤。
  ４、本件抗告人既未能提出證據以資證明其確無違規行為，僅空言稱並未超速行駛
      ，尚非可採。
  ５、是以全案事證明確，抗告人之超速行駛違規行為堪以認定。
六、但是原審法院認為，抗告人之抗告雖無理由，原處分機關僅依道路交通管理處罰
    條例第四十條第一項規定裁處罰鍰新台幣一千二百元，卻漏未依同條例第六十三
    條第一項第一款規定並記違規點數一點，尚有未洽，故撤銷原處分，改依道路交
    通管理處罰條例第四十條第一項及第六十三條第一項第一款規定裁處罰鍰銀元四
    百元（即新台幣一千二百元）並記違規點數一點。
七、現抗告人向本院提起抗告，其抗告意旨則如後附之抗告狀所載。但其內容均是重
    申已往之辯解內容，一昧強調：「有公務員故意陷害其本人，有意找其麻煩，虛
    構『子虛烏有』的違規超速事實來構陷」云云。本院認為，抗告人之陳述過於空
    泛，缺乏具體之事實，無法讓法院形成最基本的合理懷疑，故本院無從相信抗告
    人之陳述屬實，更不知如何去發動調查程序，而認為抗告人所言非屬「虛構」，
    即屬「妄想」，難以取信於本院。
八、綜上所述，原審法院以抗告人之異議無理由，但原裁定尚有不當，而依道路交通
    案件處理辦法第二十條前段之規定，將原處分撤銷，自為裁定，尚無違誤之處，
    抗告人抗告意旨仍執前詞，對原裁定之採證方式及事實認定為爭執，自屬無據，
    為無理由，應予駁回。
九、據上論結，應依道路交通案件處理辦法第二十六條、刑事訴訟法第四百十二條，
    裁定如主文。
中     華     民     國    八十九   年        六      月      二十      日
                             臺灣高等法院交通法庭
                                 審判長法  官  陳  貽  男
                                       法  官  聶  齊  桓
                                       法  官  帥  嘉  寶
右正本證明與原本無異。
不得抗告。
                                       書記官  劉  貞  達
中     華     民     國    八十九   年        六      月      二十二    日


司法院資訊處製作；財團法人民間司法改革基金會備份。
